【裁判字號】    95,附民,86
【裁判日期】    950518
【裁判案由】    侵占等
【裁判全文】
臺灣板橋地方法院刑事附帶民事訴訟判決
原      告  甲○○
被      告  乙○○
上列被告因侵占等案件（95年度訴字第205 號），經原告提起附
帶民事訴訟請求損害賠償，本院於民國95年4 月25日言詞辯論終
結，判決如下：
    主      文
被告應給付原告新臺幣肆拾貳萬元，及自民國九十五年四月十日
起至清償日止，按年息百分之五計算之利息。
本判決得假執行。
    事實及理由
一、原告起訴主張：被告於民國84年8 月20日、85年11月5 日分
    別自任會首召集互助會各1 起（就84年之互助會，下稱Ｂ會
    ；就85年之互助會，下稱Ｇ會，各該會期、開標日期、地點
    、會金、底標、會數及會員姓名均詳如附表所載），原告以
    自己名義參加Ｂ會1 會，又經徵得姊姊李翠娥之同意，以李
    翠娥之各義參加Ｇ會1 會，惟被告於84年起，因財務陷於困
    難，明知自身已無付款能力，乃企圖以會養會，以債養債，
    意圖為自己不法所有，基於詐欺取財之概括犯意，利用其主
    持開標時，活會會員未前往開標或會員間互不認識之機會，
    連續於86年2 月10日，在其位於臺北縣中和市○○街143 巷
    61號4 樓之住處，未經原告同意，先後冒用「曾羨寶」、「
    曹金鳳」及原告所使用之「李翠娥」名義，以口頭方式參與
    競標而得標，再向原告及各該期之活活會會員佯稱前開名義
    人得標，以此詐術致原告陷於錯誤，而遵期如數將該各期之
    活會會款合計新臺幣（下同）420,000 元（Ｂ會部分係38,0
    00元、Ｇ會部分係40,000元）交付予被告，嗣於86年3 月21
    日，被告見債務缺口無法補齊，竟任由上開互助會倒會，搭
    機出境逃亡至日本，爰依侵權行為之法律關係，請求被告給
    付420,000 元，及自起訴狀繕本送達被告之翌日起至清償日
    止，按年息百分之五計算之利息，並陳明願供擔保請准宣告
    假執行。
二、被告當庭同意原告之請求。
三、法院之判斷：
（一）經查：原告前開主張之事實，業據被告當庭自認在卷，並
      有證人即互助會會員陶芬芬於刑事案件之警詢，江美蓁（
      原名江秀枝）、張運高、楊桂芬、蘇珍蓮、吳米加（原名
      吳彩勤）、陳芸彤（原名陳淑貞）於警詢、偵查中，鄧彩
      珠、周慧婷、陳滿銖、曾羨寶、曹金鳳、蘇麗萍、李翠娥
      於偵查中指訴之情節相符，且有互助會單25紙、臺灣省合
      作金庫南勢角支庫86年5 月8 日合金南勢字第1842號函暨
      附件被告支票帳號之往來退票紀錄資料1 份附卷可稽，自
      堪信為真實。
（二）按因犯罪而受損害之人，於刑事訴訟程序得附帶提起民事
      訴訟，對於被告及依民法負賠償責任之人，請求回復其損
      害；其請求之範圍，依民法之規定，刑事訴訟法第487 條
      定有明文。次按因故意或過失，不法侵害他人之權利者，
      負損害賠償責任，民法第184 條第1 項前段亦有明文。查
      被告明知已無付款能力，猶冒用活會之名義標得會款，致
      原告受有損害（詳見前述），揆諸前揭說明，原告主張被
      告應負侵權行為損害賠償責任，洵屬正當。
（三）從而，原告依侵權行為之法律關係，請求被告給付420,00
      0 元，及自95年4 月10日（即起訴狀繕本送達被告之翌日
      ）起至清償日止，按年息百分之五計算之法定遲延利息，
      為有理由，應予准許。又本判決所命被告給付之金額未逾
      500,000 元，應依職權宣告假執行，是原告請求供擔保聲
      請假執行部分，自無必要。另訴訟費用未在刑事訴訟法第
      491 條準用之列，本院毋庸依職權併為訴訟費用之裁判，
      附此敘明。
四、據上論結，本件原告之訴為有理由，應依刑事訴訟法第502
    條第2 項、第491 條第10款，民事訴訟法第389 條第1 項第
    5 款，判決如主文。
中    華    民    國    95    年    5     月    18    日
                  刑事第三庭    法  官  鄧雅心
以上正本證明與原本無異。
對於本判決如有不服，應於送達後10日內，向本院提出上訴狀，
但非對刑事訴訟之判決有上訴時，不得上訴。
                                書記官  王小芬
中    華    民    國    95    年    5     月    18    日
附表：
┌──┬───┬────┬────┬────┬────┬────────┬───┐
│編號│會  首│ 會  期 │開標日期│ 會  金 │底  標  │會數及會員姓名  │會  單│
│    │      │(年月日)│、地點  │(新臺幣)│        │（含會首）      │      │
├──┼───┼────┼────┼────┼────┼────────┼───┤
│Ｂ會│乙○○│84.8.20 │每月20日│10,000元│1,000元 │共36會：        │偵一卷│
│    │      │   至   │14時許，│        │、內標制│乙○○、陶玲玲、│第9 、│
│    │      │87.7.20 │在會首鍾│        │        │童淑玉、李玉玲、│13、22│
│    │      │        │嬌雲位於│        │        │陳秀麗、曹蘭鳳、│、32、│
│    │      │        │臺北縣中│        │        │張彩心、陶芬芬、│60頁  │
│    │      │        │和市華新│        │        │倪仙芳、周院書、│      │
│    │      │        │街143 巷│        │        │曹錦愛、賴淑貞、│      │
│    │      │        │61號4 樓│        │        │曹聘姿、鄧彩珠、│      │
│    │      │        │之住處  │        │        │倪麗芳、呂貴妹、│      │
│    │      │        │        │        │        │曹美英、徐  荷、│      │
│    │      │        │        │        │        │曹仕邦、黃定斌、│      │
│    │      │        │        │        │        │寸惜陰、李翠娥、│      │
│    │      │        │        │        │        │楊美枝、楊美華、│      │
│    │      │        │        │        │        │沈鳳娣、蘇珍蓮、│      │
│    │      │        │        │        │        │雙明珠、楊富昌、│      │
│    │      │        │        │        │        │甲○○、王碧珠、│      │
│    │      │        │        │        │        │胡文雪、童淑玉、│      │
│    │      │        │        │        │        │沈鳳雲、劉春慶、│      │
│    │      │        │        │        │        │陳景盛、童淑玉。│      │
├──┼───┼────┼────┼────┼────┼────────┼───┤
│Ｇ會│乙○○│85.11.5 │每月5 日│10,000元│1,000元 │共36會：        │偵二卷│
│    │      │   至   │19時許，│        │、內標制│溫永洲、張瑞麗、│第19頁│
│    │      │86.10.10│在會首鍾│        │        │李翠娥、李碧嬡、│，    │
│    │      │        │嬌雲位於│        │        │陳滿銖、周慧婷、│偵七卷│
│    │      │        │臺北縣中│        │        │郭文法、倪諒芳、│第25頁│
│    │      │        │和市華新│        │        │陳秀萍、張仲儀、│      │
│    │      │        │街143 巷│        │        │鄧文玲、譚志偉、│      │
│    │      │        │61號4 樓│        │        │廖有福、陳春香、│      │
│    │      │        │之住處  │        │        │蘇慧芬、方耀強、│      │
│    │      │        │        │        │        │趙詠慧、葉冠雄、│      │
│    │      │        │        │        │        │劉臨珍、黎桂玉、│      │
│    │      │        │        │        │        │李鳳芝、羅自英、│      │
│    │      │        │        │        │        │楊淑敏、張明輝、│      │
│    │      │        │        │        │        │方耀強、林月桃、│      │
│    │      │        │        │        │        │謝惠卿、周慧婷、│      │
│    │      │        │        │        │        │鄭  心、張雲翠、│      │
│    │      │        │        │        │        │吳瑞芬、楊金枝、│      │
│    │      │        │        │        │        │賴俊宏、張佳佳、│      │
│    │      │        │        │        │        │範秋月、乙○○。│      │
└──┴───┴────┴────┴────┴────┴────────┴───┘


司法院資訊處製作；財團法人民間司法改革基金會備份。
